臺灣臺北地方法院刑事判決　　　　　　　　　　　　　九十年度易字第一七六三號
　　公　訴　人　臺灣臺北地方法院檢察署檢察官
　　被　　　告　丙○○
　　　　　　　　丁○○○
右列被告因詐欺案件，經檢察官提起公訴（九十年度偵緝字第一、二號），本院判決
如左：
    主      文
丁○○○連續意圖為自己不法之所有，以詐術使人將本人之物交付，處有期徒刑柒月
。
丙○○無罪。
    事      實
一、丁○○○明知並無召組互助會之事實，竟基於意圖為自己不法所有之概括犯意，
    先於八十七年二月間，製作以張芝芳為會首，虛列會員姓名，會期自八十七年二
    月十日起至八十九年七月止，每月新台幣（下同）二萬元互助會單，並邀甲○○
    參加，甲○○、戊○不疑有他，甲○○同意參加二會，戊○同意參加一會，丁○○○及按月佯稱其他會員得標，向甲○○、戊○收取會款，戊○共交付三十三萬
    七千六百元，甲○○共交付八十五萬元，共計詐取會款約一百一十五萬七千六百
    元；嗣於八十八年五月間，丁○○○再製作以「陳連」名義為會首，及虛列會員
    姓名，會期自八十八年五月三十日至九十年十月三十日，每月二萬元之互助會單
    ，使戊○、甲○○陷於錯誤，同意參加一會，丁○○○亦按月向戊○、甲○○佯
    稱，其他會員得標而收取會款，戊○共交付十四萬二千八百元，甲○○共交付二
    十八萬元，合計共詐得四十二萬二千八百元，嗣於八十九年三月間起，丁○○○
    逃匿無蹤，始悉上情。
二、案經被害人甲○○、戊○訴由台北市政府警察局大安分局報請臺灣臺北地方法院
    檢察署檢察官偵查起訴。
    理      由
甲、有罪部分：
一、訊據被告丁○○○坦承虛捏會員向告訴人甲○○、戊○二人收取金錢，惟辯稱：
    伊沒有要騙他們，伊以為有能力還他們云云，惟查，右揭事實，業據告訴人甲○○、戊○指訴歷歷，又證人乙○○於警訊及本院審理時均證稱未參加以陳連為會
    首之互助會（見八十九年偵字第一二五二０號卷第五頁反面）；告訴人甲○○亦
    證稱其未參加八十八年五月三十日至九十年十月三十日以陳連為會首之互助會，
    足認被告丁○○○有虛捏互助會名義施用詐述之行為，又被告自始即知並無互助
    會招組之事實，仍按月向告訴人收取互助會款，且事後逃逸無蹤，迄今未返還告
    訴款項，所辯無不法所有之意圖，顯係諉卸之詞，不足採信，本件事證明確，犯
    行可以認定。
二、核被告所為，係犯刑法第三百三十九條第一項之詐欺取財罪。被告前後多次詐欺
    犯行，時間緊接，觸犯構成要件相同之罪名，顯係基於概括犯意反覆為之，應依
    連續犯論以一罪，並加重其刑。爰審酌被告之品行、犯罪動機、目的、手段、詐
    欺之金額，犯罪後迄未與被害人和解及犯罪後之態度等一切情狀，量處如主文所
    示之刑。
乙、無罪部分：
一、公訴意旨另以：被告丙○○與被告丁○○○為夫妻關係，被告丙○○明知並無召
    組互助會，竟於八十七年二月間，與其妻共同基於意圖為自己不法所有之犯意聯
    絡，共同詐騙告訴人甲○○及戊○，因認被告丙○○涉共犯刑法第三百三十九條
    第一項之詐欺取財罪嫌。
二、按犯罪實事應依證據認定之，無證據不得推定其犯罪事實；被告犯罪不能證明者
    ，應諭知無罪之判決，刑事訴訟法第一百五十四條、第三百零一條第一項定有明
    明文。所謂認定犯罪事實之證據，係指足以認定被告確有犯罪行為之積極證據而
    言，如未發現相當證據，或證據不足以證明，自不能以推測或擬制之方法，以為
    裁判基礎。次按，刑事訴訟上證明之資料，無論其為直接證據或間接證據，均須
    達於通常一般人均不致於有所懷疑，而得確信其為真實之程度，始得據為有罪之
    認定，若其關於被告是否犯罪之證明未能達此程度，而有合理懷疑之存在，致使
    無從形成有罪之確信，根據「罪證有疑，利於被告」之證據法則，即不得遽為不
    利被告之認定。
三、訊據被告丙○○堅詞否認右揭公訴人指訴犯行，辯稱：伊不知其妻虛列會員招組
    互助會，伊只知道她有在跟會等語；經查：告訴人甲○○自承：丁○○○招會時
    ，被告丙○○並不在場，丙○○沒有主動向其收會錢，是丁○○○沒有來收錢，
    伊主動將會款拿給丙○○等語；告訴人戊○亦自承：招會時丙○○並不在場，伊
    都把會錢交給丁○○○，並沒有交給丙○○等語，依告訴人二人所陳，被告丙○○並無出面招組互助會，且被告丁○○○招會時，被告丙○○均不在場，被告丙○○雖有代收過會錢，惟係由告訴人主動請其轉交，則難認被告丙○○有與被告
    丁○○○共同施用詐述之行為，而被告丁○○○亦堅稱其夫對於虛捏會員一情並
    不知情，亦難以被告丙○○為被告丁○○○之先生，即推論被告丙○○與被告丁○○○有不法所有之犯意聯絡，此外，本院復查無其他積極證據足以證明被告丙○○有公訴人所指犯行，被告丙○○部分犯罪事證不足，自應為無罪之諭知。
據上論結，應依刑事訴訟法第二百九十九條第一項前段、第三百零一條第一項，刑法
第五十六條、第三百三十九條第一項，罰金罰鍰提高標準條例第一條前段，判決如主
文。
本案經檢察官己○○到庭執行職務。
中      華      民      國     九十一    年      二      月    二十七   日
                                     臺灣臺北地方法院刑事第三庭
                                         法  官  吳  淑  惠
右正本證明與原本無異。
如不服本判決，應於判決送達後十日內向本院提出上訴狀(應抄附繕本)。告訴人或被
害人如對於本判決不服者，應具備理由請求檢察官上訴，其上訴期間之計算係以檢察
官收受判決正本之日期為準。
                                         書記官  林  淑  卿
中      華      民      國     九十一    年      二      月    二十七   日
附錄本案論罪科刑法條全文
刑法第三百三十九條
一意圖為自己或第三人不法之所有，以詐術使人將本人或第三人之物交付者，處五年
  以下有期徒刑、拘役或科或併科一千元以下罰金。
二以前項方法得財產上不法之利益或使第三人得之者亦同。
三前二項之未遂犯罰之。
